臺灣士林地方法院刑事判決　　　　　　100年度簡上字第134號
上　訴　人　臺灣士林地方法院檢察署檢察官
被　　　告　孫忠誠
上列上訴人因被告違反毒品危害防制條例案件，不服本院中華民
國100 年5 月31日100 年度審簡字第537 號第一審刑事簡易判決
（聲請簡易判決處刑案號：100 年度毒偵字第48號），提起上訴
，本院管轄之第二審合議庭判決如下：
    主  文
原判決撤銷。
孫忠誠施用第二級毒品，累犯，處有期徒刑陸月，如易科罰金，
以新臺幣壹仟元折算壹日。
    事  實
一、孫忠誠前因違反毒品危害防制條例，經法院裁定令入戒治處
    所施以強制戒治，於民國87年12月29日停止戒治付保護管束
    ，於88年7 月27日保護管束期滿未經撤銷，視為強制戒治執
    行完畢，且經臺灣高等法院以87年度上易字第3052號案件判
    決免刑確定。又於92年5 月28日起至93年1 月17日止、92年
    5 月28日起至92年9 月16日止，因分別連續施用第一級、第
    二級毒品，經本院以92年度毒聲字第790 號案件裁定令入戒
    治處所施以強制戒治，嗣因毒品危害防制條例修正而未實際
    施以強制戒治即結案，刑責部分則經臺灣高等法院於93年5
    月20日，以93年度上訴字第86號案件分別判處有期徒刑1 年
    6 月、10月確定（即如附表編號5 、6 所示）。除此之外，
    孫忠誠尚因犯有如附表編號1 至4 、7 、8 所示之罪，分別
    經如附表所示之法院以各該案號判處如附表所示之刑確定，
    嗣經本院以97年度聲減字第119 號案件裁定如附表編號1 、
    2 、3 、5 、6 、7 所示之刑應分別減刑為有期徒刑4 月又
    15日、9 月、1 年6 月、9 月、5 月、6 月，且將如附表編
    號1 、2 、3 減得之刑定應執行刑為有期徒刑2 年4 月，將
    如附表編號5 、6 減得之刑定應執行刑為有期徒刑1 年1 月
    ，將如附表編號7 減得之刑與附表編號8 所示之刑定應執行
    刑為有期徒刑2 年5 月後，上開2 年4 月、1 年1 月、2 年
    5 月之應執行刑，與如附表編號4 之刑接續執行結果，於99
    年7 月9 日縮短刑期假釋出監，甫於99年10月9 日假釋期滿
    未經撤銷而執行完畢。詎其仍不知悔改，明知甲基安非他命
    為第二級毒品，竟仍基於施用之犯意，於99年10月11日9 時
    7 分為警採尿前之該日某時許，在姓名年籍均不詳，綽號「
    阿吉」之成年男子位在臺北市內湖區之不詳住處，以將甲基
    安非他命置於玻璃球內燒烤吸食其煙霧之方式，施用甲基安
    非他命，嗣因其為警方列管之應受尿液採驗人口，而於同日
    上午9 時7 分許，為警採集尿液送驗，結果呈甲基安非他命
    陽性反應，始查悉上情。
二、案經臺北市政府警察局內湖分局報告臺灣士林地方法院檢察
    署檢察官偵查起訴後，原審改以簡易判決處刑。
    理  由
一、訊據被告孫忠誠對於上開事實迭於偵查、原審法院及本院審
    理時坦承不諱，而其尿液經警採集後，送臺灣尖端先進生技
    醫藥股份有限公司檢驗結果，呈甲基安非他命陽性反應之事
    實，有該公司99年10月26日濫用藥物檢驗報告1 份在卷可稽
    （參100 年度毒偵字第48號卷第6 頁），足認被告之自白與
    事實相符，堪以採信，本案事證業已明確，被告之犯行堪以
    認定，應予依法論科。
二、按「施用第一、二級毒品為犯罪行為，毒品危害防制條例第
    10條定有處罰明文。故施用第一、二級毒品者，依上揭規定
    本應科以刑罰，惟基於刑事政策，對合於一定條件之施用者
    ，則依同條例第20條、第23條之規定，施以觀察、勒戒或強
    制戒治之保安處分。又毒品危害防制條例於92年7 月9 日修
    正公布，自93年1 月9 日施行。其中第20條、第23條將施用
    毒品之刑事處遇程序，區分為『初犯』及『5 年內再犯』、
    『5 年後再犯』。依其立法理由之說明：『初犯』，經觀察
    、勒戒或強制戒治後，應為不起訴處分或不付審理之裁定；
    『5 年內再犯』者，因其再犯率甚高，原實施之觀察、勒戒
    及強制戒治既已無法收其實效，爰依法追訴或裁定交付審理
    。至觀察、勒戒或強制戒治執行完畢釋放後，『5 年後再犯
    』者，前所實施之觀察、勒戒或強制戒治已足以遮斷其施用
    毒品之毒癮，為期自新及協助其斷除毒癮，仍適用『初犯』
    規定，始應先經觀察、勒戒、強制戒治之程序。從而依該次
    修正後之規定，僅限於『初犯』及『5 年後再犯』二種情形
    ，應先經觀察、勒戒或強制戒治之程序，此乃該條例第10條
    之例外規定。倘被告於5 年內已再犯，經依法追訴處罰，縱
    其第3 次（或第3 次以上）再度施用毒品之時間，在初犯經
    觀察、勒戒或強制戒治執行完畢釋放5 年以後，因與單純之
    『5 年後再犯』之情形有別，不合於『5 年後再犯』之例外
    規定；且因已於『5 年內再犯』，顯見其再犯率甚高，原實
    施觀察、勒戒或強制戒治，已無法收其實效，即應回歸原則
    性規定，由檢察官逕行起訴，依該條例第10條處罰。」，最
    高法院著有96年度臺非字第69號判決可資參照。查被告前因
    違反毒品危害防制條例，經法院裁定令入戒治處所施以強制
    戒治，於87年12月29日停止戒治付保護管束，於88年7 月27
    日保護管束期滿未經撤銷，視為強制戒治執行完畢，竟又於
    強制戒治執行完畢後5 年內即92年5 月28日起至93年1 月17
    日止、92年5 月28日起至92年9 月16日止，因分別連續施用
    第一級、第二級毒品，而經本院以92年度毒聲字第790 號案
    件裁定令入戒治處所施以強制戒治，刑責部分則經臺灣高等
    法院以93年度上訴字第86號案件分別判處有期徒刑1 年6 月
    、10月確定，此有被告之臺灣高等法院被告前案紀錄表、本
    院97年度聲減字第119 號裁定影本各1 份在卷可稽，是被告
    於前案經強制戒治執行完畢後，於5 年內已經再犯，並經依
    法追訴處罰，雖本案施用毒品之時間在強制戒治執行完畢釋
    放5 年後，惟被告前既已於「5 年內再犯」，顯見其再犯率
    甚高，原實施強制戒治已無法收其實效，揆諸上開說明，自
    應由檢察官起訴，故本件起訴合法，合先敘明。
三、甲基安非他命依毒品危害防制條例第2 條第2 項第2 款之規
    定，為第二級毒品，是核被告所為，係犯毒品危害防制條例
    第10條第2 項之施用第二級毒品罪。被告施用甲基安非他命
    前後之持有甲基安非他命行為，均為其施用之高度行為所吸
    收，不另論罪。查被告有如前揭事實欄一所載之前案紀錄，
    於入監執行後，於99年7 月9 日縮短刑期假釋出監，甫於99
    年10月9 日假釋期滿未經撤銷而執行完畢之事實，有臺灣高
    等法院被告前案紀錄表1 份在卷可參，其於徒刑執行完畢後
    ，5 年以內故意再犯本件有期徒刑以上之罪，為累犯，依刑
    法第47條第1 項之規定加重其刑。原審認被告罪證明確，而
    依刑事訴訟法第449 條第2 項、第3 項、第454 條第2 項，
    毒品危害防制條例第10條第2 項，刑法第11條前段、第47條
    第1 項、第41條第1 項前段，逕以簡易判決處被告有期徒刑
    3 月，如易科罰金，以新臺幣1,000 元折算1 日，固非無見
    ，惟查：被告自80年起，即屢違反麻醉藥品管理條例、肅清
    煙毒條例、毒品危害防制條例，其前次連續施用第二級毒品
    犯行，經臺灣高等法院以93年度上訴字第86號案件判處有期
    徒刑10月確定（即附表編號6 所示），此有臺灣高等法院被
    告前案紀錄表1 份存卷可查，顯見被告戒除毒癮之意志薄弱
    ，原審對被告此次犯行僅量處有期徒刑3 月，顯輕於其前案
    遭判之刑，縱前案被告乃連續犯行，本案僅1 次犯行，然原
    審量刑仍嫌輕縱，恐難收矯正之效，確有未當，檢察官上訴
    意旨指摘原審判決量刑過輕，為有理由，自應由本院將原判
    決予以撤銷改判。檢察官當庭對被告具體求刑有期徒刑6 月
    （參本院簡上字卷第55頁反面），本院審酌被告前有多次施
    用毒品前科，此次再犯顯見其戒除毒癮之意志不堅，其施用
    毒品不僅戕害己身，尚間接敗壞社會風氣，及其犯罪之動機
    、目的、手段、犯後坦承犯行之犯後態度等一切情狀，認為
    檢察官之求刑堪稱允妥，乃就被告所犯量處如主文所示之刑
    ，並諭知易科罰金之折算標準。
據上論斷，應依刑事訴訟法第455 條之1 第1 項、第3 項、第36
9 條第1 項前段、第364 條、第299 條第1 項前段，毒品危害防
制條例第10條第2 項，刑法第11條前段、第47條第1 項、第41條
第1 項前段，判決如主文。
本案經檢察官李松德到庭執行職務。
中    華    民    國   100    年    10    月    14    日
                              臺灣士林地方法院刑事第六庭
                                  審判長法  官  蔡明宏
                                        法  官  李宛玲
                                        法  官  鄭光婷
以上正本證明與原本無異。
對於本判決不得上訴。
                                        書記官  方蘭芬
中    華    民    國   100    年    10    月    18    日
附表：
┌──┬──────┬───────────┬─────┬────────┐
│編號│所犯罪名    │ 確定判決案號         │判決確定日│ 刑期           │
│    │            │                      │          │                │
├──┼──────┼───────────┼─────┼────────┤
│ 1  │麻醉藥品管理│ 臺灣高等法院         │86.05.14  │有期徒刑9月     │
│    │條例（連續施│ 86年度上易字第2198號 │          │                │
│    │用安非他命）│                      │          │                │
├──┼──────┼───────────┼─────┼────────┤
│ 2  │連續竊盜    │ 臺灣高等法院         │86.06.26  │有期徒刑1年6月  │
│    │            │ 86年度上易字第2734號 │          │                │
├──┼──────┼───────────┼─────┼────────┤
│ 3  │肅清煙毒條例│ 臺灣高等法院         │86.08.26  │有期徒刑3年     │
│    │（施用海洛因│ 86年度上訴字第3606號 │          │                │
│    │）          │                      │          │                │
├──┼──────┼───────────┼─────┼────────┤
│ 4  │連續行使偽造│ 臺灣桃園地方法院     │88.02.01  │有期徒刑1年10月 │
│    │有價證券    │ 87年度易字第1463號   │          │                │
├──┼──────┼───────────┼─────┼────────┤
│ 5  │毒品危害防制│ 臺灣高等法院         │93.05.20  │有期徒刑1年6月  │
│    │條例（連續施│ 93年度上訴字第86號   │          │                │
│    │用第一級毒品│                      │          │                │
│    │海洛因）    │                      │          │                │
├──┼──────┼───────────┼─────┼────────┤
│ 6  │毒品危害防制│ 同上                 │同上      │有期徒刑10月    │
│    │條例（連續施│                      │          │                │
│    │用第二級毒品│                      │          │                │
│    │安非他命）  │                      │          │                │
├──┼──────┼───────────┼─────┼────────┤
│ 7  │毒品危害防制│ 臺灣士林地方法院     │93.10.25  │有期徒刑1年     │
│    │條例（連續施│ 93年度訴字第457號    │          │                │
│    │用第一級毒品│                      │          │                │
│    │海洛因）    │                      │          │                │
├──┼──────┼───────────┼─────┼────────┤
│ 8  │行使偽造有價│ 臺灣嘉義地方法院     │95.01.09  │有期徒刑2年     │
│    │證券        │ 94年度訴字第182號    │          │                │
└──┴──────┴───────────┴─────┴────────┘